臺灣臺中地方法院交通事件裁定　　　 100年度交聲字第2400號
原處分機關　交通部公路總局臺中區監理所
異　議　人
即受處分人　紀崇智
上列異議人即受處分人因違反道路交通管理處罰條例案件，對於
交通部公路總局臺中區監理所民國九十五年一月十一日所為之處
分（中監違字第裁六０－Ｚ00000000號裁決書）及九十
四年十一月二十四日所為之處分（中監違字第裁六０－Ｉ000
00000號裁決書），聲明異議，本院裁定如下：
    主  文
原處分均撤銷。
前項撤銷，紀崇智均不罰。
    理  由
一、原處分意旨略以：異議人即受處分人紀崇智分別於民國九十
    三年九月十九日下午十五時五十四分許及九十三年二月十八
    日上午十時五十分許，駕駛車牌號碼六Ｖ－三０六０號及Ｄ
    四－九五二五號自小客車，分別在國道一號高速公路南向二
    ０五公里及彰化縣中山路三四五號前處，因「未帶駕照（經
    查駕照逾期）；同向三車道行駛內側車道（排氣量七九六Ｃ
    Ｃ）」及「未帶駕照」之違規，經內政部警政署國道公路警
    察局第三警察隊及彰化縣警察局依違反道路交通管理處罰條
    例第二十二條第一項第六款、第三十三條第一項、第二十五
    條第一項第三款當場舉發。異議人未於指定應到案日期前到
    案陳述，本所遂分別於九十五年一月十一日及九十四年十一
    月二十四日以中監違字第裁六０－Ｚ00000000號及
    六０－Ｉ00000000號裁決書各裁處罰鍰新臺幣（下
    同）九千六百元及六百元，逾期則依裁決書處罰主文裁處等
    語。
二、本件異議意旨略以：當初本人未收到中監違字第裁六０－Ｚ
    00000000號及六０－Ｉ00000000號裁罰通
    知。因本人九十四年入監服刑至一００年七月八日出監，所
    以提出過期罰鍰部分能免其罰緩金額等語。
三、按受處分人不服道路交通管理處罰條例第八條主管機關所為
    之處罰，得於接到裁決書之翌日起二十日內，向管轄之地方
    法院聲明異議，道路交通管理處罰條例第八十七條第一項定
    有明文。準此，關於法院審酌交通聲明異議案件是否合於法
    定聲明異議期間，自應以原處分機關裁決書合法送達為前提
    。次按處理違反道路交通管理事件，有關文書送達之程序，
    依行政程序法之規定，違反道路交通管理事件統一裁罰基準
    及處理細則第五條定有明文。又書面之行政處分自送達相對
    人及已知之利害關係人起；書面以外之行政處分自以其他適
    當方法通知或使其知悉時起，依送達、通知或使知悉之內容
    對其發生效力；送達，除法規另有規定外，由行政機關依職
    權為之；對於在監所人為送達者，應囑託該監所長官為之，
    行政程序法第一百一十條第一項、第六十七條、第八十九條
    分別規定甚明。是交通違規行為舉發及監理機關裁決書之性
    質，不論屬公法上有相對人之書面意思通知或行政處分，自
    應將書面（舉發通知單、裁決書）送達於受通知人，或使其
    達於可得瞭解舉發通知單及受裁決之內容之狀態，始完成舉
    發及裁決程序而發生效力。而有關在監所人違反道路交通管
    理事件文書之送達，若非依法囑託監所長官為送達，尚難認
    已符送達之規定。
四、經查：
  (一)本件原處分機關所為之中監違字第裁六０－Ｚ00000
      000號及六０－Ｉ00000000號裁決書，分別於
      九十五年一月十三日及九十四年十一月二十九日向異議人
      當時所設之戶籍地「臺中市○區○○路七十七巷十號」送
      達，因未獲會晤本人，亦無受領文書之同居人、受僱人，
      逕同寄存於臺中民權路郵局，並各製作送達通知書二份，
      一份黏貼於應受送達人住居所門首，一份置於該受送達處
      所信箱或其他適當位置，以為送達等情，固有異議人之遷
      徙紀錄資料查詢結果及交通部公路總局臺中區監理所送達
      證書二份在卷可稽。然查異議人確已於九十四年四月二十
      八日起因案接續進入臺中看守所附設勒戒所、臺中戒治所
      及臺中監獄，嗣於一００年七月八日始因縮短刑期假釋出
      監，上述入監觀察勒戒、戒治及服刑期間並無間斷，此有
      臺灣高等法院在監在押全國紀錄表及被告前案紀錄表各一
      紙附卷可稽，依前揭說明，異議人既已在監所觀察勒戒、
      戒治及服刑，則本案上揭二件裁決書之送達自應依法囑託
      監所長官為之，原處分機關未察前情，即逕將上揭二件裁
      決書對異議人戶籍地為寄存送達，難認符合行政程序法第
      八十九條之規定，而不生合法送達之效力。是本案二件裁
      決書既未合法送達予異議人，異議期間無從起算，是異議
      人雖至一００年八月二日始提起本件異議，其聲明異議難
      謂已逾期，應予受理，合先敘明。
  (二)揆諸前揭說明，上開二件裁決書送達之程序既非適法，則
      異議人未經合法送達收受前開二件裁決書，本院原自應將
      原處分均撤銷，發回原處分機關重新送達，惟按行政罰之
      裁處權，因三年期間之經過而消滅；前項期間，自違反行
      政法上義務之行為終了時起算，但行為之結果發生在後者
      ，自該結果發生時起算。本法施行前違反行政法上義務之
      行為應受處罰而未經裁處，於本法施行後裁處者，除第十
      五條、第十六條、第十八條第二項、第二十條及第二十二
      條規定外，均適用之；前項行政罰之裁處權時效，自本法
      施行之日起算。行政罰法第二十七條第一項、第二項前段
      ，以及同法第四十五條分別定有明文。另查，行政罰法係
      由總統於九十四年二月五日公布，依同法第四十六條之規
      定，自公布後一年施行；是行政罰法第四十五條第二項所
      定裁處權時效起算之日，應為九十五年二月五日。又行政
      罰法第四十五條之立法理由明揭：「本法施行前違反行政
      法上義務之行為應受處罰而未經裁處者，於本法施行後裁
      處時，其裁處權時效，除非個別行政法律另有規定，依其
      規定外，均自本法施行之日起算。至於有關時效期間之規
      定，自仍適用本法。」，查道路交通管理處罰條例就裁處
      權時效並無特別規定，是違反道路交通管理處罰條例案件
      之裁處權時效，自應依行政罰法之規定辦理。查本件異議
      人之上揭二件違規行為時間分別為九十三年九月十九日及
      九十三年二月十八日（行政罰法施行前），而原處分機關
      固分別於九十五年一月十一日及九十四年十一月二十四日
      以中監違字第裁六０－Ｚ00000000號及六０－Ｉ
      00000000號裁決書，對異議人上述二件違規行為
      裁罰，惟該二件裁決書送達程序不合法而為本院撤銷，已
      如前述，是前揭二件裁決書未經合法送達而不生效力，原
      應發回原處分機關重新送達，惟原處分機關對於異議人違
      反道路交通管理處條例行為之裁處權時效期間，應自九十
      五年二月五日起計算三年，而於九十八年二月五日即告屆
      滿，原處分機關未於該期日前完成行政處分裁處程序，則
      其裁處權即因罹於時效而消滅，不得再就異議人之上揭違
      規事實裁處罰鍰。（臺灣高等法院臺中分院99年度交抗字
      第97 2號裁定及臺灣高等法院台南分院98年度交抗字第66
      號裁定意旨參照）。
五、綜上所述，本案二件裁決書送達之程序並非適法，原處分應
    予撤銷，原應發回原處分機關重新送達，惟本案二件違規行
    為之裁處權時效期間迄九十八年二月五日即告屆滿，原處分
    機關之裁處權已因罹於時效而消滅，原處分機關即不得再以
    異議人有違規行為遽以處罰，自應由本院將原處分機關所為
    之上開二件處分撤銷，諭知異議人不罰，以資適法。
六、據上論斷，應依道路交通管理處罰條例第八十七條第二項，
    道路交通事件處理辦法第十九條前段，裁定如主文。
中    華    民    國   100    年    9     月    13    日
                  交通法庭  法  官  郭書豪
上正本證明與原本無異。
如不服本裁定，應於送達後五日內，向本院提出抗告狀。(須附
繕本)
                            書記官  巫惠穎
中    華    民    國   100    年    9     月    13    日